【裁判字號】    97,易,1217
【裁判日期】    970520
【裁判案由】    妨害名譽
【裁判全文】
臺灣臺北地方法院刑事判決              97年度易字第1217號
公  訴  人  臺灣臺北地方法院檢察署檢察官
被      告  丙○○
上列被告因妨害名譽案件，經檢察官提起公訴（九十七年度偵字
第三四二二號），本院判決如下：
    主  文
丙○○公然侮辱人，處罰金新臺幣伍仟元，如易服勞役，以新臺
幣壹仟元折算壹日。
    事  實
一、丙○○於民國九十六年十二月三日（起訴書誤載為二十八日
    ，以下同）十時三十分許，在臺北市○○區○○街四十三號
    二樓與其兄弟劉錦標、劉錦榮、劉錦灶、劉錦、其妹妹乙○○、乙○○之夫甲○○及劉婉翎、沈麗華等人召開家庭會
    議，商討如何資助劉錦泉一事，丙○○因與甲○○意見不合
    ，發生口角，竟基於公然侮辱之犯意，於上揭多數人得共見
    共聞之狀況下，以「幹你娘」、「幹你娘老雞歪」等穢語，
    公然辱罵甲○○。
二、案經甲○○訴由臺北市政府警察局松山分局報請臺灣臺北地
    方法院檢察署檢察官偵查起訴。
    理  由
壹、程序部分：
    按被告以外之人於審判外之言詞或書面陳述，除法律有規定
    者外，不得作為證據，刑事訴訟法第一百五十九條第一項定
    有明文；復按被告以外之人於偵查中向檢察官所為之陳述，
    除顯有不可信之情況者外，得為證據，同法第一百五十九條
    之一第二項亦有規定；另按被告以外之人於審判外之陳述，
    雖不符前四條之規定，而經當事人於審判程序同意作為證據
    ，法院審酌該言詞陳述或書面陳述作成時之情況，認為適當
    者，亦得為證據；當事人、代理人或辯護人於法院調查證據
    時，知有第一百五十九條第一項不得為證據之情形，而未於
    言詞辯論終結前聲明異議者，視為有前項之同意；同法第一
    百五十九條之五規定甚明。本案所據以認定被告丙○○犯罪
    事實之證據，其中部分屬傳聞證據，除證人乙○○於偵查中
    向檢察官所為之陳述，業經具結且無顯不可信之情形存在，
    依刑事訴訟法第一百五十九條之一第二項規定，自具備證據
    能力外；其餘之傳聞證據，因公訴人及被告於本院言詞辯論
    終結前均未對其證據能力聲明異議，本院認該等傳聞證據作
    成之情況亦無不當之情形，依刑事訴訟法第一百五十九條之
    五規定，該等傳聞證據均具備證據能力，合先敘明。
貳、實體部分：
一、訊據被告丙○○固不否認有於九十六年十二月三日十時三十
    分許，在臺北市○○區○○街四十三號二樓與其兄弟劉錦標
    、劉錦榮、劉錦灶、劉錦、其妹妹乙○○、乙○○之夫甲○○及劉婉翎、沈麗華等人召開家庭會議時，發表「幹你娘
    」、「幹你娘老雞歪」等穢語，惟矢口否認有何公然侮辱告
    訴人甲○○犯行，辯稱伊所辱罵之對象並非告訴人，而係其
    胞妹即告訴人之妻乙○○，告訴人顯誤認事實而為指控云云
    。經查：
  (一)上揭事實業據告訴人於警訊、偵查中指訴明確，經核與證人
    乙○○於偵查中結證稱當天係為商討如何資助小弟劉錦泉而
    召開家庭會議，告訴人希望大家先把錢拿出來，再由告訴人
    夫妻出面去談，被告對此一提議有意見，便與告訴人對罵，
    被告確實有以「幹你娘」、「幹你娘老雞歪」等穢語，公然
    辱罵告訴人等情相符（見九十七年度偵字第三四二二號卷第
    二三頁），且經本院於九十七年五月六日當庭勘驗九十六年
    十二月三日錄音帶，確認被告確有於上揭家庭會議中以「幹
    你娘」、「幹你娘老雞歪」等穢語辱罵告訴人，有本院九十
    七年五月六日審理筆錄（見本院卷第九頁反面）及兄妹協調
    會說明（見九十七年度偵字第三四二二號卷第二六至三二頁
    ）附卷足憑，是認告訴人所為上揭指訴，並非虛妄，堪以採
    信。
  (二)被告雖辯稱伊辱罵之對象係告訴人之妻乙○○，而非告訴人
    云云，然依經本院勘驗內容無誤之兄妹協調會說明記載「‧
    ‧‧被告：『撩臉』，告訴人：『什麼叫撩臉』，被告：『
    你姓劉嗎？』，劉錦標：『好了啦！好了啦！』，被告：『
    她是嫁出門的，幹你娘，你喔！公媽你有拜嗎？』，‧‧‧
    告訴人：『我怎麼樣，他給我幹醮做什麼？』被告：『幹你
    娘，我給你幹醮，幹你娘，幹你娘老雞歪！』‧‧‧」等語
    可徵（見九十七年度偵字第三四二二號卷第二八、二九頁）
    ，被告上揭穢語均係緊接告訴人發言後所為，且觀其發言內
    容，顯然係針對告訴人所為，堪認其所辱罵之對象確係告訴
    人無訛，被告辯稱其辱罵對象係告訴人之妻乙○○，而非告
    訴人云云，顯與事實有違，不能採信。
  (三)綜上所述，本件事證明確，被告公然侮辱犯行，堪以認定，
    應依法論科。
二、核被告所為係犯刑法第三百零九條之公然侮辱罪。又被告與
    告訴人雖具有四親等旁系姻親之家庭成員關係，而所稱家庭
    暴力者，謂家庭成員間實施身體或精神上不法侵害之行為，
    所稱騷擾者，謂任何打擾、警告、嘲弄或辱罵他人之言語、
    動作或製造使人心生畏怖情境之行為，此為家庭暴力防治法
    第二條第一項、第三項定有明文，觀諸該規定將言語之騷擾
    行為與對精神上之不法侵害行為並列，足徵該二者並非同一
    ，家庭暴力防治法之所謂精神上不法侵害並不包括言語騷擾
    在內，是而被告以「幹你娘」、「幹你娘老雞歪」等穢語，
    辱罵告訴人，應認其係以辱罵他人之言語之行為，而對告訴
    人直接實施騷擾之行為，並非對告訴人實施身體上或精神上
    不法侵害，並不構成家庭暴力防治法第二條第二項之家庭暴
    力罪，附此敘明。爰審酌被告因與告訴人意見不合，發生口
    角，竟基於公然侮辱之犯意，公然以「幹你娘」、「幹你娘
    老雞歪」等穢語辱罵告訴人，犯後否認犯行，未見悔意，及
    其品行、生活狀況、智識程度等一切情狀，量處如主文所示
    之刑，並諭知易服勞役之折算標準。
據上論斷，應依刑事訴訟法第二百八十四條之一、第二百九十九
條第一項前段、刑法第三百零九條第一項、第四十二條第三項，
刑法施行法第一條之一第一項、第二項前段判決如主文。
本案經檢察官蔡立文到庭執行職務
中    華    民    國    97    年    5     月    20    日
                  刑事第十四庭  法  官  李家慧
以上正本證明與原本無異。
如不服本判決，應於判決送達後10日內，向本院提出上訴狀。
                                書記官  鄭淑丰
中    華    民    國    97    年    5     月    20    日
附錄本件論罪科刑法條：
中華民國刑法第309條
（公然侮辱罪）
公然侮辱人者，處拘役或 3 百元以下罰金。
以強暴犯前項之罪者，處 1 年以下有期徒刑、拘役或 5 百元以
下罰金。


司法院資訊處製作；財團法人民間司法改革基金會備份。
